【裁判字號】    92,交聲,112
【裁判日期】    921117
【裁判案由】    聲明異議
【裁判全文】
臺灣甲○地方法院交通事件裁定                    九十二年度交聲字第一一二號
    異  議  人  乙○○
    即受處分人
右列受處分人因違反道路交通管理處罰條例案件，對於甲○監理站九十二年九月二十
五日所為之處分（屏監違字第裁８２－Ｖ00000000號）聲明異議，本院裁定
如左：
    主  文
異議駁回。
    理  由
一、異議意旨略以：異議人於民國九十二年七月二十九日凌晨，駕駛車號ＳＥ－２３
    ３６號自小客車行經甲○市○○街與信義路口時，看到交通號誌是紅色警示燈，
    因此以很慢速度行駛，突然有機車從左方衝出，異議人雖緊急煞車，然對方仍因
    速度太快，以致撞上異議人駕駛自小客車之左前角，異議人頭部也撞到自小客車
    內之門框。因事發突然，異議人受驚嚇之自然反應就是倒車以求安全，並非故意
    破壞現場。當時異議人立即下車要去扶對方起來，但對方很快自行爬起來，態度
    惡劣地以台語喊叫「好膽，你不要走」，異議人害怕被打，才離開現場。異議人
    本來想找公用電話叫救護車，但都找不到，此時異議人頭部因剛才受到撞擊，也
    覺得越來越暈，所以跑到不遠一處草地上休息，想等到頭不暈時再去交通隊處理
    ，後來卻睡著了。到了早上約七時左右，異議人醒來之後，才用行動電話叫朋友
    來接異議人回家休息，之後就去報案。豈料一到警局，警察即指異議人肇事逃逸
    ，但異議人駕駛之自小客車還留在現場，若有意逃逸就開車離開了，且異議人是
    自行到警局說明，並非被警察抓到，足見並無逃逸之意，異議人不服，為此聲明
    異議。
二、按道路交通管理處罰條例第六十二條第一項規定「汽車駕駛人，駕駛汽車肇事致
    人受傷或死亡，應即採取救護或其他必要措施，並向警察機關報告，不得駛離；
    違者吊扣其駕照三個月至六個月；逃逸者吊銷駕駛執照」。又同條例第六十七條
    第一項規定「汽車駕駛人，曾依第二十七條第二項、第二十九條之二第四項、第
    三十五條第一項、第二項後段、第三項後段、第三十七條第二項、第五十四條、
    第六十一條第一項第一款、第二款、第六十二條第一項之規定吊銷駕駛執照者，
    終身不得考領駕駛執照」。
三、經查：
  (一)異議人乙○○於九十二年七月二十九日凌晨二時許，駕駛車號ＳＥ－２３３６號
    自小客車，在甲○市○○街與信義路口，與謝志明所騎乘之ＰＫＬ－２５６號機
    車發生撞擊，致謝志明受有臉部、四肢多處擦傷，謝志明附載之乘客周中陽受有
    右足撕裂傷併肌腱斷裂、頭部撕裂傷等傷害，乙○○於車禍發生後，未對受傷之
    謝志明、周中陽施予任何救護，或在場指揮交通，防止車禍擴大等等其他必要措
    施，並向警察機關報告，即自行離開現場等情，業據證人即到場處理之員警黃坤
    和證述：「（你當時到達現場之狀況？）現場受傷有二人，有一人先送到寶健醫
    院，另一位約二、三分鐘之後再由另一輛救護車送走，當時現場已有二位民生派
    出所員警」、「（現場除了受傷之人、員警之外，還有沒有其他人？）沒有」、
    「（二人受傷情況？）二人手腳都有受傷，其中一位臉部還有受傷」、「（乙○
    ○所有之ＳＥ－２３３６號車輛是否留在現場？）該車停在青島街，距離現場約
    有二十公尺左右」、「（如何找到乙○○？）經由車籍資料查到該車設籍雲林，
    再透過當地管區打到乙○○戶籍地，但是接電話之女子好像與我們言語不通，一
    直說沒有這個人，隔天有人打電話給我但莊小隊長說等一下乙○○就要過來」等
    語屬實；另證人謝志明亦到庭證述「（當時情形如何？）我當時是載著周中陽在
    信義路直行，到了青島街，異議人從青島街出來撞到我機車後座的腳踏板，我們
    二人倒地，我爬起來之後，就打電話叫救護車，異議人有下車，看了我們一下又
    上著將車子往後開，後來停在青島街離路口約四、五公尺的地方，接著他又下車
    ，走到對面的住家那邊」、「（為何於警訊時稱異議人上車移動車輛之後即下車
    逃進卡拉ＯＫ店躲藏？）當時對面是有一間外面裝飾有小燈泡的店，看起來類似
    卡拉ＯＫ，當時我有看到他走進那家卡拉ＯＫ店裡面，但是我不知道他為何走進
    去」等語綦詳，並有寶健醫院診斷證明書二紙在卷為憑。
  (二)異議人雖否認有逃逸之意，並辯稱係害怕被打才離開現場云云，惟證人謝志明已
    到庭證述：其係在異議人下車後未做任何處置即又上車將車開走時，才大聲叫異
    議人不要走等語，此節並為異議人所是認，而一般人遇此情景，常見之反應不外
    乎要求對方留下，證人謝志明當時所為與常人並無相異之處，且謝志明又非在異
    議人一下車時即對其惡言相向，另謝志明在異議人離開現場後，亦未作勢隨後追
    打，從上述種種跡象觀之，謝志明僅出口要求異議人不要走，豈會讓人誤認有藉
    故尋釁之意。況且，由證人周中陽到庭證述「（當時情況如何？）車禍發生當時
    我是撞到頭部，意識不是很清楚」、「（異議人當時有沒有下車？）有」、「（
    異議人下車之後發生何事？）我不知道，因為我頭部受傷，我只記得有人把我扶
    到路邊等救護車，其他的事情我就不清楚了」、「（車禍發生之後你有沒有罵異
    議人？）沒有」等語，顯見車禍發生後，與謝志明同行之周中陽已處於自身難保
    ，尚且須要他人扶持之狀態，遑論會有讓異議人心生畏懼之言論或行動，是異議
    人辯稱害怕被打云云，顯為無據。另異議人雖又辯稱係為要尋找公用電話請救護
    車前來救援才離開現場云云，惟異議人已自稱於肇事當日清晨，曾用行動電話叫
    朋友來接送其回家休息等語，異議人既隨身攜帶行動電話，如有意救護，何不以
    己有之行動電話，自行或委請親朋好友代為向警察局等相關單位求救，反要大費
    周張離開現場到處找尋公用電話，異議人此部分辯解，實難令人採信。另異議人
    雖又辯稱：倘有意逃逸，豈會將汽車留在現場，事後又自行前往警局云云，惟道
    路交通管理處罰條例第六十二條第一項之立法目的，除課予汽車駕駛人於行車肇
    事後，應即向警察機關報告，且不得將汽車駛離現場，以明肇事責任外，同時課
    予汽車駕駛人即時救護之義務，以減少死傷。因此汽車駕駛人駕車肇事致人受傷
    後倘未為任何處置，人車或人即離開車禍現場，不僅可能導致更嚴重之傷亡，肇
    事責任之歸屬亦難認定，自屬該條所謂之逃逸無疑，縱事後警察機關或可根據現
    場遺留之跡證，或因駕駛人自行投案等等方法而查獲肇事者，然汽車駕駛人在違
    反該條規定之作為義務時，其違規行為已成立，不因事後追查結果如何而影響其
    違規行為之成立。從而本件異議人辯稱未有逃逸之意，即不足採。原處分機關援
    引上開規定裁處，並無不當之處，異議人之異議為無理由，應予駁回。
據上論斷，應依道路交通案件處理辦法第十九條，裁定如主文。
中      華      民      國     九十二     年     十一     月    十七    日
                                   臺灣甲○地方法院交通法庭
                                       法  官    包梅真
右裁定正本證明與原本無異。
如不服本裁定應於裁定送達後五日內向本院提出抗告書狀敘述抗告之理由抗告於臺灣
高等法院高雄分院。
                                       書記官    滕一珍
中      華      民      國     九十二     年     十一     月    十七    日


司法院資訊處製作；財團法人民間司法改革基金會備份。
